臺灣高等法院臺南分院刑事判決
上　訴　人
即　被　告　乙○○
　　　　　　　　　　(現另案於臺灣嘉義監獄鹿草分監執行中)
選任辯護人　曾錦源　律師(扶助律師)
上　訴　人
即　被　告　丁○○
　　　　　　　　　　(現另案於臺灣臺東戒治所執行中)
選任辯護人　蔡碧仲　律師
　　　　　　陳偉展　律師
　　　　　　張宗存　律師
上列上訴人即被告因強盜案件，不服臺灣嘉義地方法院95年度訴
字第637號中華民國96年4月23日第一審判決（起訴案號：臺灣嘉
義地方法院檢察署95年度偵字第6446號、第6447號）及移送併辦
（95年度偵字第7035號），提起上訴，本院判決如下：
    主      文
上訴駁回。
    事      實
一、乙○○前於民國 (下同)八十四年間因違反麻醉藥品管理條
    例案件，經臺灣臺南地方法院以八十四年度訴字第八０三號
    判處有期徒刑一年二月確定；復於八十五年間因違反麻醉藥
    品管理條例等案件，經臺灣臺南地方法院以八十五年度訴字
    第六五五號判處應執行有期徒刑四年十月確定，上開各案件
    經定其應執行刑為有期徒刑五年十月確定，後於八十九年九
    月十一日縮短刑期假釋出監，並付保護管束。惟於九十一年
    間，另因違反毒品危害防制條例案件，經臺灣臺南地方法院
    裁定令入勒戒處所施以觀察、勒戒後，認有繼續施用毒品之
    傾向，再經臺灣臺南地方法院裁定令入戒治處所施以強制戒
    治，並撤銷上開假釋，後於九十一年十二月二十六日停止戒
    治後，接續執行上開殘刑，迄九十四年十一月七日縮刑期滿
    執行完畢。丁○○前於八十八年間因竊盜及偽造貨幣案件，
    經臺灣臺南地方法院以八十八年度易字第一一三六號及八十
    八年度訴字第五八六號分別判處有期徒刑二年十月及三年六
    月確定，後經定其應執行刑為有期徒刑六年五月確定，於九
    十三年四月五日縮短刑期假釋並交付保護管束，迄九十五年
    五月十七日縮刑期滿，未經撤銷假釋視為執行完畢。
二、詎乙○○、丁○○仍不知悔改，均因染有施用毒品惡習而缺
    錢花用，竟意圖為自己不法之所有，基於加重強盜之犯意聯
    絡，於九十五年八月十九日上午五時至八時許，在丁○○位
    於嘉義市○區○○路七七八巷三十二弄六號住處內，共同籌
    劃強盜他人財物，丁○○思及其先前曾與綽號「阿發」之甲○○進行「刷卡換現金」交易，乃提議以甲○○作為強盜對
    象，分由丁○○以電話聯絡甲○○向其訛稱欲再進行「刷卡
    換現金」交易，以誘騙甲○○攜帶鉅額現金於該日上午十時
    許，在嘉義市○○路三六四巷二十一號「萬家福量販店」（
    下稱「萬家福量販店」）前當面進行交易，再由乙○○持用
    丁○○所有、客觀上足以作為兇器使用之大型美工刀乙把（
    未露出刀刃長度約十五公分、寬度約三公分。未扣案）在旁
    伺機上前，假裝與丁○○素不相識並藉故將丁○○飭離，繼
    而下手強盜甲○○所攜帶之鉅額現金。然於該日上午丁○○
    與甲○○已在「萬家福量販店」前見面後，在乙○○原欲依
    計畫著手強盜之際，乙○○認其人單力薄，而欲另覓人手共
    同實施強盜，乃以其所持用門號0000000000號行動電話撥打
    丁○○所持用0000000000號行動電話通知丁○○暫緩下手。
    丁○○於接獲乙○○之電話通知後乃向甲○○訛稱伊忘記攜
    帶信用卡而欲改約該日下午再行交易。乙○○旋以上開0000
    000000號行動電話撥打其友人丙○○所持用0000000000 號
    行動電話邀同丙○○共同參與強盜計畫，丙○○因當時其妻
    將臨盆而亟需用錢遂應允同行（按丙○○所涉本件共同強盜
    案，業經臺灣嘉義地方法院判處有期徒刑八年，上訴本院後
    又撤回上訴，已判決確定）。而丁○○則於該日上午十一時
    許，在嘉義市○區○○路五十二之五號附近與乙○○見面再
    次商議該日下午之強盜計畫，商妥後丁○○於該日上午十一
    時二十分許借用乙○○上開000000 0000號行動電話撥打甲○○所持用之0000000000號行動電話，確認該日下午在「萬
    家福量販店」再進行「刷卡換現金」交易，乙○○則騎乘機
    車前往位於嘉義市○○路「香格里拉KTV」與丙○○會合，
    並於下午一時五十分許騎乘機車搭載丙○○返回「萬家福量
    販店」，二人遂在「萬家福量販店」門前廁所內伺機遂行上
    開強盜計畫，乙○○並於下午二時十分許再次以上開000000
    0000號行動電話撥打丁○○所持用之上開行動電話確認丁○○是否已依計畫將甲○○約出。嗣於九十五年八月十九日下
    午二時三十分許，丁○○承上開加重強盜之犯意聯絡，按計
    畫再度與甲○○（當時甲○○帶同其年僅四歲之幼女到場）
    相約在「萬家福量販店」前見面時，乙○○與丙○○共同意
    圖為自己不法之所有，基於加重強盜之犯意聯絡，由乙○○
    攜帶上開丁○○所有、客觀上足以作為兇器使用之大型美工
    刀乙把，二人上前假意與丁○○素不相識並藉故將丁○○飭
    離，再趨前以左右包夾方式出手攬住甲○○背部，並喝令其
    隨同至甲○○所有之自用小客車上，甲○○因當時手抱其四
    歲幼女，復遭乙○○及丙○○左右包夾，乃被迫隨同乙○○
    及丙○○至其停放在「萬家福量販店」前之自用小客車內（
    丙○○坐駕駛座、乙○○坐左後座、甲○○坐右後座）。乙○○遂著手翻取甲○○所攜帶之背包，並觸摸甲○○兩側褲
    袋，發覺甲○○兩側褲袋內疑似裝有現鈔，乃喝令甲○○交
    出褲袋內之現鈔，甲○○稍有遲疑，乙○○取出上開丁○○
    所有、客觀上足以作為兇器使用之大型美工刀乙把並伸出刀
    刃抵住甲○○之左腰際（按該美工刀由乙○○帶在身上，將
    甲○○押到車上後始取出該美工刀），至使甲○○不能抗拒
    而由甲○○自行取出其左側褲袋內其攜帶之現金新臺幣（下
    同）九萬六千元交予駕駛座之丙○○，乙○○與丙○○得手
    後，旋下車共同騎乘機車逃離現場。而上開強盜所得款項，
    統由乙○○分配予丙○○及丁○○，丁○○分得二萬三千元
    ，丙○○分得二萬七千元，餘均由乙○○取得。嗣因甲○○
    報警處理，始為警循線查獲上情。
三、案經臺北市政府警察局移請臺灣嘉義地方法院檢察署檢察官
    偵查起訴及移送併辦。
    理      由
壹、證據能力部分：
一、按被告以外之人於審判外之陳述，雖不符刑事訴訟法第一百
    五十九條之一至第一百五十九條之四之規定，而經當事人於
    審判程序同意作為證據，法院審酌該言詞陳述或書面陳述作
    成時之情況，認為適當者，亦得為證據。當事人、代理人或
    辯護人於法院調查證據時，知有第一百五十九條第一項不得
    為證據之情形，而未於言詞辯論終結前聲明異議者，視為有
    前項之同意，刑事訴訟法第一百五十九條之五定有明文。查
    本件被告乙○○、丁○○及辯護人於言詞辯論終結前，對於
    證人即萬家福量販店之店長林尚民警詢時之證述、被害人甲○○報案三聯單及嘉義市警察局第二分局受理各類案件紀錄
    表、被害人甲○○指認照片、本院九十五年度聲搜字第八八
    ０號搜索票、臺北市政府警察局刑事警察大隊搜索扣押筆錄
    、扣押物品收據、扣押物品目錄表、行動電話門號00000000
    00號（被告乙○○持用）、門號0000000000號（被告丙○○
    持用）九十五年八月份、門號0000000000（被告丁○○持用
    ）九十五年八月份之通聯紀錄及申請人資料、嘉義市警察局
    第二分局九十五年十一月六日函及附件萬家福量販店現場平
    面圖及照片、美工刀照片等證據方法之證據能力，均未聲明
    異議；本院審酌上開言詞陳述及書面陳述作成時之情況，認
    無顯不適當之情形，且採納上開傳聞證據，尚無礙於被告二
    人與辯護人於程序上之彈劾詰問權利，而認上開傳聞證據合
    於刑事訴訟法第一百五十九條之四、之五等規定，因而均具
    證據能力。
二、已判決確定之共同被告丙○○對其警詢之供述固辯稱：伊在
    製作警詢筆錄時，因有施用海洛因毒品而神智不清云云。然
    查，原審於九十五年九月八日檢察官聲請羈押被告時曾就其
    警詢及偵查時之供述是否出於任意性乙節訊問被告丙○○，
    被告丙○○當時供稱：「（問：對於在檢察官及警察偵訊時
    所陳述是否出於自由意識下之陳述？）是的。（問：現在精
    神狀況如何？）很好，可以接受訊問。」（見原審九十五年
    度聲羈字第二四三號卷第5頁）等詞，足見共同被告丙○○
    於檢察官向原審聲請羈押而接受訊問時，對於其警詢供述之
    任意性並無任何爭執，遲至九十五年十月四日移審訊問時，
    被告丙○○始翻異前詞，對其警詢供述之任意性提出抗辯，
    是其對於警詢供述並非出於任意性之抗辯是否屬實，由其提
    出抗辯之時點以觀，已顯可疑。參以共同被告丙○○於警詢
    階段前後共計製作三次警詢筆錄，第一次警詢於九十五年九
    月八日凌晨三時五十分起至同日凌晨三時五十三分止，該次
    被告丙○○供稱：「我現在有點累想先休息一下。」等語；
    第二次警詢於同日上午十時五十八分起至同日上午十一時三
    十六分止，該次被告丙○○供稱：「（問：上記年籍資料是
    否正確？現為中華民國九十五年九月八日上午十一時二分〔
    日間〕，你的精神狀況是否清醒？是否同意接受警方詢問並
    製作筆錄？）正確。有。同意。‧‧‧（問：同上拘票案由
    為強盜案，你可知道強盜何事？）我有看到拘票寫強盜，但
    我想先暫停製作筆錄，讓我冷靜一下，再回答這個問題。（
    問：上述供述之筆錄是否出於自由意識下實在陳述？）是。
    （問：警方有無使用詐術或不法手段取得你的警詢筆錄？）
    沒有」等詞；而第三次警詢則於同日十三時四十分許起至同
    日十五時四十五分許止，該次警詢筆錄始就其涉嫌本件強盜
    案接受警詢而為相關案情之供述。前後對照以觀，被告丙○○第一次警詢時拒絕夜間訊問，第二次警詢時被告丙○○供
    稱伊當時精神狀況清醒，並同意接受警詢，而其就涉嫌毒品
    案件部分接受警詢後，對於警員緊接詢問其涉嫌本件強盜案
    部分案情時，旋即要求警方暫停製作筆錄，後於該日下午始
    就涉嫌本件強盜案部分接受警詢而製作第三次警詢筆錄，足
    見被告丙○○前後三次接受警詢時，不但知悉主張其拒絕夜
    間訊問之法律上權利，且於第二次警詢時之始明確供稱伊當
    時精神狀況清醒，更知悉向警員要求暫停製作強盜部分筆錄
    ，顯見被告丙○○於各次接受警詢當時不但能理解警員詢問
    內容之意義，更能針對警員之詢問提出對己有利之主張，其
    意思能力顯然並無任何減低之情狀，自難認被告丙○○於該
    日各次警詢時有何其所聲稱因毒癮發作致意識不清之情。再
    經原審於九十六年三月十五日審判期日當庭勘驗被告丙○○
    上開第三次警詢錄音帶內容，其結果：「一、警員訊問被告
    年籍，被告對姓名、綽號、出生年月日、身分證號碼、住址
    、學歷、聯絡電話均能自行陳述，正確回答。二、警員有告
    知被告權利，被告回答知道權利，而且警員有告知被告聽清
    楚問題再回答。三、訊問方式採一問一答的方式。由被告自
    行回答後，經警察再究明後，部分問題省略記載問題整理為
    始末陳述的筆錄。四、被告陳述內容與警詢筆錄之記載內容
    相符。五、警詢錄音前後連續。六、被告回答的情形口齒清
    晰並無含糊不清的情形。」（見原審卷二第8頁）等情，更
    見被告丙○○於第三次警詢時就本件強盜案情供述確無任何
    神智不清之情狀甚明，是其上開辯詞顯與事實相違，純屬臨
    訟卸責之詞，並不足採。從而，被告丙○○上開警詢之供述
    ，自難認有何非出於任意性之情形，故具有證據能力而得做
    為裁判之基礎無疑。
三、被告乙○○之辯護人則均抗辯檢察官所提出之證人甲○○警
    詢時之證述及其他共同被告之供述，乃被告以外之人於審判
    外之言詞陳述，均無證據能力。本院認：
    (1)按被告以外之人於審判外之言詞或書面陳述，除法律有規
    　定者外，不得作為證據，刑事訴訟法第一百五十九條第一
      項定有明文。查證人甲○○於警詢時所為之陳述，屬被告
      以外之人於審判外之言詞陳述，復無符合法律規定有證據
      能力之情形，依刑事訴訟法第一百五十九條第一項之規定
      ，應無證據能力。然證人甲○○於警詢時所為之陳述，若
      僅援為檢驗其審判程序中之證詞與其先前陳述是否一致時
      ，即無上開傳聞法則之適用，於該等情形仍得作為證據（
      最高法院九十四年度臺上字第六八八一號判決參照），附
      此敘明。
    (2)共同被告丙○○、乙○○及丁○○於偵查中向檢察官所為
      之證述及渠等於原審法官訊問時向法官所為之證述，雖為
      被告以外之人於審判外之言詞陳述，然其既經依法具結，
      且指定辯護人並未指出上開共同被告於偵查中陳述有何顯
      不可信之情況，依刑事訴訟法第一百五十九條之一第一項
      及同條第二項規定，上開證詞自均有證據能力。
    (3)共同被告丙○○及乙○○警詢時所為之陳述，固屬被告以
      外之人於審判外之言詞陳述，然共同被告丙○○及乙○○
      於警詢時分別供承渠等先後與共同被告丁○○謀議假借進
      行「刷卡換現金」交易而由被告乙○○、丙○○伺機攜帶
      大型美工刀共同向被害人甲○○強取現金之事實，與其於
      原審審理時所為之證述內容翻稱渠等並未攜帶大型美工刀
      強取被害人財物，且上開行為俱與共同被告丁○○無關等
      情顯有歧異，而證人即共同被告丙○○及乙○○作為共同
      實施上開犯行者，其上開證詞顯為證明本件犯罪事實存否
      所必要，本院審酌被告乙○○與丙○○二人係於不同時、
      地為警拘提到案，而先後於九十五年九月八日（被告丙○○部分）及同年月九日（被告乙○○部分）分別製作警詢
      筆錄，是其二人於製作其警詢筆錄時互不知悉彼此之警詢
      供詞，且就渠等製作警詢筆錄之外在情狀，被告乙○○於
      原審審理時供稱：伊於臺北市警察局製作筆錄時原本並不
      知道有此強盜案件，該警詢筆錄均為其自願陳述無誤（見
      原審卷二第97頁）等語；共同被告丙○○則於原審審理時
      供稱：其警詢筆錄並無警察事先教導如何供述案情細節，
      亦採取一問一答方式製作（見原審卷二第123頁）等詞，
      足見被告乙○○及被告丙○○製作警詢筆錄時並未受任何
      其他外在因素影響。再對照被告乙○○、丙○○於九十六
      年四月九日審理期日到庭接受交互詰問及審訊時，其事先
      不但已知悉該日庭訊係為何事作證，且因渠等均歷經準備
      程序及第一次審判期日被害人甲○○之交互詰問程序，對
      於其他共同被告之辯詞已多有耳聞，衡諸渠等在為警拘提
      到案初次接受警詢時之外在環境及心理狀況，不但其預先
      構思虛偽證詞之可能性較低，且其警詢之供詞均出於其自
      由意識之陳述，亦未受其他共同被告辯詞之影響，是其先
      前警詢時之陳述顯然具有較可信之特別情況。從而，共同
      被告即證人丙○○及乙○○警詢時之陳述相對於其餘共同
      被告而言，具備「特信性」及「必要性」兩項要件，依刑
      事訴訟法第一百五十九條之二規定，亦均具有證據能力，
      合先敘明。
貳、實體部分：
一、訊據上訴人即被告乙○○及判決確定之共同丙○○固供承：
    渠等將被害人甲○○帶至被害人甲○○之自用小客車上強取
    現金九萬六千元朋分之事實，然矢口否認有何共同攜帶兇器
    之加重強盜犯行，被告乙○○辯稱：伊當時並未攜帶大型美
    工刀，且伊僅向被害人恐嚇取財，並非強盜；而被告丁○○
    亦未參與本件犯行云云。訊據上訴人即被告丁○○固供承：
    案發前伊曾與被害人甲○○相約在「萬家福量販店」前見面
    欲進行「刷卡換現金」交易之事實，然亦矢口否認有何共同
    攜帶兇器之加重強盜犯行，被告丁○○辯稱：伊原本即要與
    被害人甲○○相約進行「刷卡換現金」交易，是被告乙○○
    詢問伊是否認識綽號「阿發」者，因被告乙○○稱其友人與
    「阿發」有刷卡換現金之交易糾紛而要找「阿發」理論，伊
    始帶同被告乙○○到場認人，當日上午伊因忘記攜帶信用卡
    到場而未能完成交易，始與被害人甲○○相約當日下午再行
    交易；伊事前並不知悉被告乙○○及丙○○之計畫，且當天
    事後曾打電話質問被告乙○○為何向伊所說與所為不同，其
    亦未分得任何贓款云云。
二、惟查：
  (一)【被告乙○○當時確有在車上拿出美工刀抵住甲○○之腰際
    強取甲○○九萬六千元之事實】，被害人甲○○於九十五年
    八月十九日下午二時三十分許，在「萬家福量販店」前攜同
    其四歲幼女與被告丁○○相約見面時，被告乙○○與丙○○
    二人趨前藉故將被告丁○○飭離，以左右包夾方式出手攬住
    被害人甲○○背部，並喝令其隨同至被害人甲○○所有之自
    用小客車上，被害人被迫隨同被告乙○○及被告丙○○至其
    停放在「萬家福量販店」前之自用小客車內（被告丙○○坐
    駕駛座、被告乙○○坐左後座、被害人甲○○坐右後座）。
    被告乙○○上車後即著手翻取被害人甲○○所攜帶之背包，
    並觸摸被害人甲○○兩側褲袋，發覺被害人甲○○兩側褲袋
    內疑似裝有現鈔，喝令被害人甲○○交出褲袋內之現鈔，後
    經被害人甲○○取出左側褲袋內其攜帶之現金九萬六千元交
    予駕駛座之共同被告丙○○，被告乙○○與丙○○得手後，
    旋下車共同騎乘機車逃逸等情，業據證人即被害人甲○○於
    原審及本院審理時結證明確（見原審卷二第10頁至第36頁及
    本院上訴審96年8月15日審理筆錄），又被告乙○○當時進
    入車子後拿出兇器美工刀抵住被害人甲○○腰部之事實，亦
    據甲○○於本院96年8月15日審理時再證述甚詳如下：
　　審判長問：在車內有向你講什麼話嗎？
　　甲○○答：乙○○叫我把證件拿出來，我就拿證件給他看，
　　　　　　　但是他不看，我以為是警察，沒多久就亮美工刀
　　　　　　　，乙○○用左手壓住我的左邊的口袋，丙○○用
　　　　　　　右手壓我右邊的口袋，我左邊口袋放約九萬六千
　　　　　　　或十萬元，右邊口袋放二萬多元，乙○○拿走我
  　　　　　　左邊口袋的錢後，丙○○說右邊還有錢，我說是
    　　　　　孩子註冊的，我有拿出來給他們看，結果錢他們
      　　　　沒有拿走。
　　審判長問：他們是拿何種美工刀？（提示原審卷二第67頁所
　　　　　　　附之美工刀照片）
　　甲○○答：編號一。
    法官  問：二人搶你時有沒有拿美工刀？
　　甲○○答：有。
　　法官　問：二人搶你時是何人拿美工刀？
　　甲○○答：還沒有上車以前沒有拿刀子，是上車以後乙○○
　　　　　　  右手拿美工刀抵住我的腰際。
    甲○○於原審96年3月15日審理時證述如下：
　　檢察官問：被告乙○○如何知道要往你車子的方向走？
　　甲○○答：他沒有問我的車子在哪裡，我也沒有告訴他說我
　　　　　　  的車子在哪裡，他就直接把我押上我的車子。
　　檢察官問：押你到車上的這段路上，他們二人有無做什麼動
　　　　　　  作或說什麼話？
　　甲○○答：沒有。
　　檢察官問：押你上車的這段路上，你有無感覺到有人拿美工
　　　　　　  刀出來？
　　甲○○答： 那是到車上才拿的。
　　檢察官問：你們是如何坐在車上？
　　甲○○答：駕駛座坐的人是被告丙○○，我坐右後座，被告
　　　　　　  乙○○坐我旁邊就是駕駛座的左後面。
　　檢察官問：在車上有無說什麼話？
　　甲○○答：被告乙○○翻我的包包，我的包包揹在我身上，
　　　　　　　因為他找不到錢，被告乙○○與被告丙○○一人
 　　　　　 　一邊摸我的口袋，二人都有摸，就把錢搶走了。
              用美工刀押我的腰際。
    檢察官問：美工刀是誰拿出來？
　　甲○○答：被告乙○○。
　　檢察官問：被告乙○○在何時拿出美工刀？
　　甲○○答：翻包包之後，翻不到錢，才拿美工刀出來。
　　檢察官問：何種類的美工刀？
　　甲○○答：刀跟手把加起來有一個手掌寬。
　　檢察官問：美工刀的顏色？
　　甲○○答：不是很新的美工刀，大型的美工刀。
    經核上開證人甲○○於原審及本院審理中屢次之證述與其於
    九十五年九月六日警詢時之證述情節互核相符，而且甲○○
    亦屢證述被告乙○○確有在車上拿出美工刀之兇器抵住其腰
    際等情並無明顯瑕疵可指，自已具相當之憑信性。又證人甲○○所證稱其於上開時、地遭被告乙○○及被告丙○○強押
    至其自用小客車上強取現金九萬六千元之案發過程，就案發
    之處所、行為順序、遭強取之金額、在自用小客車上之座位
    等細節，俱與被告乙○○及丙○○於九十五年十月四日原審
    移審訊問時之供述情節（見原審卷一第33頁第34頁、第41頁
    ）大致相符，復有「萬家福量販店」現場照片十一幀及平面
    圖乙份附卷可稽，更足徵證人甲○○上開證詞並非憑空杜撰
    ，確與事實相符，從而上開事實至為灼然，堪以認定。
  (二)被告乙○○在證人甲○○之自用小客車上遂行上開強取現金
    行為時曾持用乙把大型美工刀抵住其左腰際等情，業據證人
    甲○○於原審及本院審理時結證綦詳已如上述（見原審卷二
    第10頁、第13頁、第15頁、第34頁、第35頁，本院96年8月
    15 日審理筆錄），亦與其於九十五年九月六日警詢筆錄之
    證述情詞相符，足見其此部份證詞前後亦屬一致；參以共同
    被告丙○○於警詢時、偵查中（見九十五年度偵字第六四四
    六號偵查卷第12頁）、原審羈押訊問時（見原審九十五年度
    聲羈字第二四三號卷第5頁至第7頁）及移審訊問時（見原審
    卷一第43頁）亦均供稱被告乙○○於上開行為實施過程中曾
    持用大型美工刀之事實，益見證人甲○○上開證詞並無誇大
    渲染之處；且對照證人甲○○所證稱該把大型美工刀之規格
    、長寬（見原審卷二第34頁），更與被告丙○○上開供述之
    美工刀規格大致相符（見原審卷第44頁），均足徵證人甲○○上開證詞，係與事實相符，並非子虛。再觀諸被告乙○○
    於偵訊時及原審移審訊問時亦均供承伊於上開行為時曾攜帶
    被告丁○○所提供之大型美工刀乙把等情明確（見九十五年
    度偵字第六四四七號偵查卷第9頁；原審卷一第34頁），故
    堪認被告乙○○於上開行為實施過程中確曾攜帶上開大型美
    工刀乙把無誤。至被告乙○○與共同被告丙○○固於原審審
    理時均改口翻稱：該把大型美工刀係渠等於製作警詢筆錄時
    所杜撰，實際上並無該把大型美工刀存在云云，然「攜帶刀
    械」強取他人現金之行為，較諸以徒手方式強取他人現金之
    行為，在法益侵害程度上顯然較重，此為一般社會通念所共
    認，是若被告乙○○行為時並未攜帶任何刀械在身，衡情被
    告丙○○自無由憑空杜撰該段共同被告乙○○攜帶乙把大型
    美工刀之犯行細節而自承對己不利之事實。再佐以共同被告
    丙○○於原審審理時以證人身分就其警詢筆錄之製作情形具
    結證稱：「（問：警察除了說被害人報案說是強盜案件，有
    無告知其他的細節？）警察說有一支刀子，叫我要說出來。
    （問：警察在問你有沒有強盜的時候，有無持武器或工具的
    時候，你是如何回答，是自願回答，還是警察強迫你說有拿
    美工刀？）警察要求我說有一支刀子，就可以交保，然後我
    就說有一支美工刀。（問：警察是跟你說有一支刀子還是有
    一支美工刀？）警察說被害人說有一支刀子。（問：警察是
    說刀子還是美工刀？）刀子。（問：所以警察並沒有跟你說
    是美工刀、水果刀、開山刀，只跟你說刀子？）是。（問：
    請審判長提示被告丙○○第三次警詢筆錄第2、3頁，這些話
    美工刀是否為你自己說出來，還是警察提示你或要求你說出
    來的？）警察提示我說被害人有說我們有拿刀子，所以我自
    己說美工刀。」（見原審卷二第123頁、第124頁）等詞，足
    見警員於製作筆錄時事先並未告知被告丙○○關於被害人所
    指訴之刀械種類為「美工刀」之事實，而係由被告丙○○自
    行供出共同被告乙○○所攜帶之刀械為「美工刀」此一細節
    ，且適與被害人所指訴之刀械種類一致，顯見其警詢時時被
    告丙○○未及構思虛偽供詞之所言，係基於其親身經歷觀察
    所得之事實，確與事實相符。況被告乙○○於警詢時除供承
    伊曾攜帶美工刀到場備用外，更辯稱：伊將該把美工刀放在
    機車內並未拿出用以行搶云云，足見被告乙○○於警詢之初
    並未否認伊確曾攜帶乙把美工刀到場之事實，僅以其強取現
    金之際未曾拿出該把美工刀行搶置辯，然被害人甲○○與被
    告丙○○所指證該把大型美工刀規格互核一致乙節，業如上
    述，若被告乙○○未曾拿出該把美工刀，則被害人甲○○及
    共同被告丙○○自無從目睹該把美工刀規格，又豈能對其長
    寬詳加描述？且被告丙○○於警詢時、偵訊時及原審羈押訊
    問時均供稱：被害人原向被告乙○○聲稱無錢，待被告乙○○拿出美工刀相脅，被害人始拿出褲袋內之現金（見第九十
    五年度偵字第六四四六號偵查卷12頁；原審九十五年度聲羈
    字第二四三號卷第7頁）等情，均堪認被告乙○○不但於行
    為時確曾攜帶乙把大型美工刀，更於喝令被害人交付財物之
    際持用該把大型美工刀抵住被害人甲○○之左腰際無誤。是
    被告乙○○及被告丙○○事後於原審及被告乙○○於本院審
    理時同聲翻稱實際上並無該把大型美工刀存在云云，顯係於
    審理過程中獲悉彼此辯詞後而為意圖卸免「攜帶兇器」之加
    重要件所為相互附和之飾詞，自不足信。
  (三)證人甲○○於案發時係帶同其年僅四歲之幼女到場，旋遭被
    告乙○○與丙○○二人趨前以左右包夾方式出手攬住其背部
    ，並喝令其隨同至證人甲○○所有之自用小客車上等情，業
    據證人甲○○於原審及本院審理時結證明確，復與被告乙○○、丙○○於原審訊問時及審理時之供述情節相符。而被告
    乙○○在該自用小客車上先翻取證人甲○○所攜帶之背包，
    再觸摸證人甲○○兩側褲袋，發覺證人甲○○兩側褲袋內疑
    似裝有現鈔，乃喝令證人甲○○交出褲袋內之現鈔，證人甲○○稍有遲疑，被告乙○○遂持上開大型美工刀伸出刀刃抵
    住證人甲○○之左腰際，證人甲○○始將其左褲袋內之現金
    九萬六千元交予在駕駛座之被告丙○○等情，均業如上述。
    故被害人於案發當時手抱年僅四歲之幼女面對二名年輕力壯
    之男性歹徒，以左右包夾方式強押至其密閉狹小之自用小客
    車後座內，其中被告乙○○更持大型美工刀近距離直指其左
    側腰際而以現實之惡害相加，是綜合被告乙○○、丙○○在
    強取被害人甲○○財物時所持刀械之種類、材質，及被告強
    取財物之前後整體過程等客觀具體情狀以觀，依一般社會通
    念判斷，被告乙○○與丙○○係以直接物理力加諸被害人之
    身體，以達壓抑一般被害人之意思自由，使其失去抗拒能力
    ，而達強取其財物之目的，被害人在此情況下，顯已完全喪
    失其意思自由，而遭被告強取其財物，足認被告乙○○、丙○○主觀上之行為決意亦係欲以攜帶兇器之方式，透過強暴
    行為之實施，至使被害人不能抗拒，而達強取被害人財物之
    目的無疑。而被告丙○○除在「萬家福量販店」前共同實施
    強押被害人上車之行為外，其在該自用小客車之駕駛座目睹
    被告乙○○出手翻找被害人身上財物，聽聞被告乙○○對於
    被害人口出現實惡害通知並要求交付金錢，仍於被害人被迫
    交付財物時負責收受贓款而分擔上開犯行，是其與被告乙○○間顯然具有加重強盜之犯意聯絡甚明。準此，被告乙○○
    及被告丙○○確係共同基於加重強盜之犯意聯絡，而為上開
    客觀行為之分擔，至堪認定。故被告乙○○及被告丙○○均
    辯稱：渠等僅向被害人恐嚇取財，並非強盜云云，顯與事實
    相悖，而係臨訟卸責之飾詞，亦不足採。
  (四)至被告乙○○於原審及本院審理時固翻稱：被告丁○○與本
    件犯行無關云云，然觀諸被告乙○○於九十五年十月四日本
    院訊問時就其與被告丁○○商議之過程供稱：「（問：案發
    過程？）案發當天即九十五年八月十九日的早上七、八點的
    時候，丁○○打電話0000000000給我，他說有一個刷卡換現
    金的人綽號『阿發』，叫我去給他搶，他說那個好賺，因為
    被害人刷卡換現金違法而且很好賺，叫我去給他搶。後來當
    天九點多的時候，我們去嘉義市○○路三六四巷二十一號萬
    家福量販店結帳的前面門口，丁○○聯絡『阿發』到現場叫
    我認人順便行搶，我在大賣場對面的鐵皮屋那邊看認人。丁○○叫我搶他的斜側背包，我想我一個人力量不夠，所以後
    來我跟丁○○說我再叫一個朋友來，改成下午二點半。我於
    當天二點半之前我打電話給被告丙○○說要給他報一個好料
    的財路給他，我就叫被告丙○○出來，我跟他約在嘉義市○○路三六四巷二十一號萬家福量販店門口相等。後來我們進
    去嘉義市○○路三六四巷二十一號萬家福量販店的廁所裡面
    ，被告丙○○大約二點到二點半左右到。我在廁所裡面跟被
    告丙○○說這是刷卡換現金違法的，我們去跟他拿些錢，被
    告丙○○說好。說了沒有多久大約被告丙○○到達後沒有五
    分鐘，綽號『阿發』就來了。丁○○早就在外面，但是他假
    裝跟我們不認識。我們在廁所那邊等丁○○跟綽號『阿發』
    碰面的時候，我們就靠過去假裝跟丁○○說『這是私人恩怨
    ，你閃開一點』，丁○○就閃到旁邊，我就問綽號『阿發』
    說你是否叫阿發，我問了很多次，被害人說是，我就跟他說
    我有事情要跟你商量，我們來車上。被害人就遲疑了一下，
    我叫他去車上，我那時候手上都沒有拿什麼東西，那時候被
    害人身上左邊抱著一個小孩，被害人就跟我們去他的車上，
    被害人的車子停在大賣場門口的路邊斜坡那邊，然後我們就
    去他的自用小客車。被告丙○○坐在駕駛座，我坐在駕駛座
    的後方，被害人坐在我的右手邊。去車上的時候，我叫被害
    人把證件拿出來，我本來要假裝是警察來嚇他叫他把證件拿
    出來，但是被害人遲疑一下他說我的證件怎麼可以隨便拿出
    來。我就跟被害人說我跟你說明的，這陣子很難過，你違法
    又好賺，拿些錢來借用一下。被害人遲疑，我說我身上有壹
    支美工刀，小孩在這邊拿出來不好，你想想看。我一開始叫
    被害人拿出證件的時候，我有摸被害人的側包打開看裡面有
    無錢，後來我摸被害人左右的褲袋看有無錢，發現有鼓鼓的
    ，我就說拿出美工刀在小孩面前，你想想看，綽號『阿發』
    遲疑一下後，就從左邊口袋拿出一疊錢，被告丙○○就把錢
    接過去‧‧‧我們就下車，騎我向一個綽號叫『十八』的人
    借的機車就走了。是我載被告丙○○。後來我跟被告丙○○
    去仁愛路靠近興業西路附近的一棟大樓的樓下等丁○○，過
    了一小時之後，丁○○來後，我們就分錢了。我跟被告丙○○先拿，我跟被告丙○○分到比較多錢，我們倆都是分到大
    約三萬元左右，丁○○拿二萬三千元，後來我們就散開了。
    （問：案發當日早上丁○○與你如何商議？）前一天丁○○
    打電話跟我說有事情要跟我說，並約我隔天早上要去他家育
    人路那邊，丁○○說有一個對象是刷卡換現金，他違法不敢
    報警，叫我過去搶，他要把綽號『阿發』約出來，我們當作
    沒有認識。後來丁○○有拿一支美工刀是大型，長度約二十
    公分，刀片還沒有伸出來給我，叫我割側包要用的。我說好
    ，我就把大型美工刀放在口袋，我們早上就過去。（問：案
    發當日早上在嘉義市○○路三六四巷二十一號萬家福量販店
    時，如何跟丁○○說時間要改成下午？）我用電話跟他說的
    。之前丁○○跟別人在說話，我問丁○○是不是這個，丁○○說不是。後來有一個人抱著小孩過來跟丁○○說話，我就
    打電話問丁○○說是不是這個，丁○○說是。我本來就要拿
    大型美工刀過去，但是我會怕，我就打電話跟丁○○說我再
    找另外一個人。丁○○說好，丁○○跟綽號『阿發』說丁○○忘記帶信用卡，才能跟綽號『阿發』改成下午再見面。後
    來改下午後，我就把大型美工刀放在重型機車的座墊的置物
    箱裡面，我就去跟丁○○說這根本就不用去割側包，我再叫
    另外一個朋友假裝警察。那時候我跟丁○○商量是這樣。」
    （見原審卷一第33頁至第35頁）等語，且其上開供述之事前
    商議內容及案發過程細節俱與其於九十五年九月九日警詢時
    、檢察官偵訊時（見九十五年度偵字第六四四七號偵查卷第
    8頁、第9頁）及原審羈押訊問時（見原審九十五年度聲羈字
    第二四四號卷第5頁）之供述情節互核相符，足見其對於被
    告丁○○事前與伊商議上開計畫並負責提供作案用美工刀及
    誘騙被害人攜帶鉅額現金到場，事後並分得二萬三千元贓款
    等節，於偵審之初俱已坦認不諱。再參諸被告乙○○於原審
    移審訊問時復供承：伊與被告丁○○並無任何恩怨糾紛，且
    與丁○○係因均有施用毒品而相約犯案（見原審卷一第36
    頁、第37頁）等語，是其自無設詞構陷被告丁○○之動機，
    更見其上開供述之真誠性並無可疑。且由被告乙○○上開供
    稱案發時伊先假裝不認識被告丁○○再藉故將被告丁○○飭
    離乙節以觀，適足以認定被告乙○○警詢時、偵查中、原審
    訊問時供稱伊與被告丁○○就上開犯行事前確有犯意聯絡無
    誤，否則被告乙○○又何須於下手實施上開犯行之際，在被
    害人甲○○面前假意與被告丁○○素不相識，再藉故將被告
    丁○○飭離？此外，參諸由九十五年八月十九日凌晨零時許
    起至該日下午二時十分許，被告乙○○所持用門號00000000
    00號行動電話與被告丁○○所持用0000000000號行動電話間
    ，確有多達十二通之密集通聯，此有被告乙○○所持用門號
    0000000000號行動電話九十五年八月十九日之通聯紀錄乙份
    在卷可憑，其中該日上午九時五十三分十秒及十時十六分四
    十秒被告乙○○確以其所持用之上開行動電話門號撥打被告
    丁○○所持用之上開行動電話門號，旋於同日上午十時二十
    九分二十八秒再撥打被告丙○○所持用0000000000號行動電
    話，適與被告乙○○上開供稱案發當日上午伊原本已於被告
    丁○○與被害人見面時在旁伺機下手行搶，然其因認人單力
    薄而臨時以電話通知被告丁○○暫緩下手並再電話聯絡被告
    丙○○到場參與計畫等節互核相符，更足徵被告乙○○上開
    關於案發過程之供述並非憑空杜撰。又該日上午十一時二十
    分十二秒被告乙○○所持用門號0000000000號行動電話與被
    害人甲○○所持用門號0000000000號行動電話間，以及該日
    下午二時十分五十九秒被告乙○○所持用門號0000000000號
    行動電話與被告丁○○所持用0000000000號行動電話間均有
    相互通聯，此觀上開行動電話之通聯紀錄即明，並經原審以
    此情質諸被告乙○○，其於原審審理時具結證稱：「（問：
    你打三通電話給被告丙○○後，為何你在下午二點十分打電
    話給被告丁○○作何事？）我要確認是否有約綽號「阿發」
    出來。（問：你說你都不知道甲○○的電話？）我的印象中
    是那天早上不知道何時，被告丁○○的電話好像不能使用，
    他說要刷卡要聯絡綽號「阿發」，就借我的電話打給綽號「
    阿發」。（問：那表示被告丁○○跟你借電話時，你跟被告
    丁○○在一起？）有。」（見原審卷二第114頁）等詞，足
    認被告丁○○在被告乙○○以電話通知暫緩下手之後，於案
    發當日上午十一時許，曾在嘉義市○區○○路五十二之五號
    附近與被告乙○○再度見面，被告丁○○則於該日上午十一
    時二十分許向被告乙○○當面借用上開0000000000號行動電
    話撥打被害人甲○○所持用之0000000000號行動電話，再度
    與被害人確認相約該日下午在「萬家福量販店」再進行「刷
    卡換現金」交易，被告乙○○則於當日下午騎乘機車搭載被
    告丙○○返回「萬家福量販店」後，於下午二時十分許再以
    電話向被告丁○○確認是否已將被害人甲○○約出甚明。是
    由上開被告乙○○與被告丁○○之通話時點及其基地臺位置
    ，均適足以證明被告乙○○上開關於案發過程細節及其與被
    告丁○○就上開犯行計畫相互聯繫之供詞，確與事實相符，
    亦足證被告丁○○不但事前與被告乙○○就上開犯行有所商
    議，更負責居中以電話聯繫被害人假借進行「刷卡換現金」
    交易而誘騙被害人攜帶鉅額現金到場以供被告乙○○及被告
    丙○○下手行搶無誤。故被告乙○○於原審及本院審理時翻
    異前詞改稱：本案與被告丁○○無關係云云，顯與事實相違
    ，而係迴護被告丁○○之詞，並不足採。至被告丁○○辯稱
    ：伊原本即要與被害人甲○○相約進行「刷卡換現金」交易
    ，是被告乙○○詢問伊是否認識綽號「阿發」者，因其友人
    與「阿發」有刷卡換現金之交易糾紛而要找「阿發」理論，
    伊始帶同被告乙○○到場認人，當日上午伊因忘記攜帶信用
    卡到場而未能完成交易，始與被害人甲○○相約當日下午再
    行交易；伊事前並不知悉被告乙○○及丙○○之計畫，且當
    天事後曾打電話質問被告乙○○為何向伊所說與所為不同，
    其亦未分得任何贓款云云。惟由上開被告乙○○之證述情詞
    及相關行動電話通聯紀錄所顯示之案發過程以觀，其上開辯
    詞已顯與事實相違；且被告丁○○既聲稱伊當日係要與被害
    人進行「刷卡換現金」交易云云，然竟又聲稱該日上午忘記
    攜帶信用卡，始於同日下午再度相約云云，是其辯詞更顯悖
    於常情，而難認屬實。況被告丁○○固聲稱：伊當天事後曾
    打電話質問被告乙○○為何向伊所說與所為不同，且伊亦未
    分得任何贓款云云。然遍觀被告乙○○所持用門號00000000
    00號行動電話之通聯紀錄，於案發當日下午二時十分許，被
    告乙○○以行動電話向被告丁○○確認已將被害人約出之後
    ，案發當日被告丁○○與被告乙○○間即無任何電話聯繫，
    足見被告丁○○上開辯詞係與事實不符；且被告乙○○迭於
    警詢時、偵查中及原審訊問時均供稱：被告丁○○於事後分
    得強盜所得贓款二萬三千元等語明確，業如上述，更證被告
    丁○○與被告乙○○及丙○○間具有攜帶兇器強盜之犯意聯
    絡與行為分擔甚明。
  (五)被告乙○○之指定辯護人於原審固聲請傳喚案發當時嘉義市
    警察局第二分局之巡邏員警到庭，以證明被告乙○○等人有
    無結夥三人持刀恐嚇至使被害人不能抗拒等情，然被告乙○○及丙○○均供承渠等係將被害人帶至被害人所有之自用小
    客車上始強取被害人所攜帶之現金，而非於「萬家福量販店
    」門口即下手持刀使被害人不能抗拒，是巡邏員警能否目睹
    其犯案之過程已顯可疑；又本件被害人甲○○於本院上訴審
    審理中亦證述被告乙○○係於車內始將刀子拿出來，在「萬
    家福量販店」門口尚未將刀子拿出來等情甚詳在卷，況案發
    當時縱有嘉義市警察局第二分局之巡邏員警到場，衡情被告
    等人亦顯無可能無視於巡邏警員在場而當面實施上開犯行，
    自陷於立即遭警員緝捕之處境，是被告乙○○之指定辯護人
    上開證據調查之聲請，其所陳證據方法所得以證明之待證事
    實，顯然與本案待證事實並無重要關連性，自無調查之必要
    ，附此敘明。
  (六)綜上所述，本件事證明確，被告乙○○、丁○○所辯均不足
    採信，其等上開犯行至堪認定，應依法論科。
三、按刑法第三百二十一條第一項第三款所謂之「兇器」，其種
    類並無限制，凡客觀上足以對人之生命、身體、安全構成威
    脅，具有危險性之兇器均屬之，且祇須於犯罪時攜帶此種具
    有危險性之兇器為已足，並不以攜帶之初即有行兇之意圖為
    必要。查本件被告乙○○實施上開犯行時所持用之大型美工
    刀乙支（未露出刀刃長度約十五公分、寬度約三公分）等情
    ，業如上述，是以該大型美工刀之規格，持以攻擊人身自足
    以成傷，要無疑義，其客觀上既對人之生命、身體及安全足
    以構成威脅，自屬刑法第三百二十一條第一項第三款所指之
    「兇器」無訛。次按強盜罪之所謂「不能抗拒」，係指行為
    人所為之強暴、脅迫等不法行為，就當時之具體事實，予以
    客觀之判斷，足使被害人身體上或精神上達於不能或顯難抗
    拒之程度而言。再所謂強暴、脅迫手段，祇須抑壓被害人之
    抗拒，足以喪失其意思自由為已足，縱令被害人實際並無抗
    拒行為，仍於強盜罪之成立不生影響，最高法院七十一年度
    臺上字第一０四０號、九十一年度臺上字第二九０號及九十
    二年度臺上字第四二四０號判決意旨闡釋甚明。查本件被害
    人於案發當時手抱年僅四歲之幼女面對二名年輕力壯之男性
    歹徒，以左右包夾方式強押至其密閉狹小之自用小客車後座
    內，其中被告乙○○更持大型美工刀近距離直指其左側腰際
    而以現實之害相加，業如上述，是綜合被告乙○○、丙○○
    在迫使被害人甲○○交付財物時所持刀械之種類、材質，及
    被告二人迫使被害人交付財物之前後整體過程等客觀具體情
    狀，揆諸上開說明，被告乙○○與丙○○係以直接物理力加
    諸被害人之身體，以達壓抑一般被害人之意思自由，使其失
    去抗拒能力，而達迫使被害人交付其財物之目的，被害人在
    此情況下，顯已完全喪失其意思自由，而達不能抗拒之程度
    至為灼然。故核被告二人所為，係犯刑法第三百二十八條第
    一項之強盜罪，而有同法第三百二十一條第一項第三款之情
    形，應成立同法第三百三十條第一項之加重強盜罪。又按強
    盜罪以強暴、脅迫等方法，致使不能抗拒為構成要件之一，
    當然含有妨害被害人自由之性質，故犯強盜罪而有妨害被害
    人之自由時，是否另論以妨害自由罪名，應就行為人之全部
    犯罪行為實施過程加以觀察。倘妨害自由行為時，強盜行為
    尚未著手實施，可依其情形認為妨害自由、強盜犯罪間具有
    方法結果之牽連關係；若強盜犯行業已著手實施，則所為強
    暴、脅迫等非法方法剝奪被害人行動自由行為，應包括在強
    盜行為之內，無另行成立刑法第三百零二條第一項之妨害自
    由罪之餘地，最高法院九十二年度臺上字第二一八四號判決
    闡釋甚詳。查本件被告乙○○與丙○○在「萬家福量販店」
    前強押被害人上車之際，原即基於共同強盜之犯意，而欲強
    押被害人至其自用小客車上強取財物，此時其強盜犯行業顯
    已著手實施，揆諸上開說明，渠等所為以強暴之非法方法剝
    奪被害人行動自由行為，應包括在強盜行為之內，自不另行
    成立刑法第三百零二條第一項之妨害自由罪。再按共同正犯
    之意思聯絡，原不以數人間直接發生者為限，即有間接之聯
    絡者，亦包括在內。如甲分別邀約乙、丙犯罪，雖乙、丙間
    彼此並無直接之聯絡，亦無礙於其為共同正犯之成立；而刑
    法分則或刑法特別法中規定之結夥二人或三人以上之犯罪，
    應以在場共同實施或在場參與分擔實施犯罪之人為限，不包
    括同謀共同正犯在內。司法院大法官會議釋字第一０九號解
    釋「以自己共同犯罪之意思，事先同謀，而由其中一部分之
    人實施犯罪之行為者，均為共同正犯」之意旨，雖明示將「
    同謀共同正犯」與「實施共同正犯」併包括於刑法總則第二
    十八條之「正犯」之中，但此與規定於刑法分則或刑法特別
    法中之結夥犯罪，其態樣並非一致，此觀最高法院七十七年
    臺上字第二一三五號判例、七十六年臺上字第七二一０號判
    例闡釋甚詳。查本件被告乙○○與被告丙○○間，以及被告
    乙○○與被告丁○○間分別就上揭加重強盜犯行具有犯意聯
    絡，雖被告丙○○與被告丁○○間彼此並無直接之聯絡，揆
    諸上開說明，亦無礙於其為共同正犯之成立，且因本件加重
    強盜犯行已達「實行」之階段，故被告乙○○、丁○○二人
    與已判決確定之丙○○均應依刑法第二十八條，論以共同正
    犯。又本件實際在場實施以直接物理力加諸被害人之身體，
    至被害人失去抗拒能力後使被害人交付其財物之構成要件行
    為者僅有被告乙○○及被告丙○○二人，被告丁○○雖以自
    己犯罪之意思，事先與被告乙○○為上開加重強盜犯行之商
    議，並提供作案用大型美工刀予被告乙○○，且居間負責以
    電話聯絡被害人假借進行「刷卡換現金」交易以誘騙被害人
    到場而參與犯罪構成要件以外之行為，揆諸上開說明，其既
    非在場共同實施或在場參與分擔實施犯罪之人，故以被告乙○○、丁○○及丙○○三人上開行為分擔之方式尚與刑法所
    定「結夥三人以上」之加重要件有間，附此敘明。
四、再查被告乙○○前於八十四年間因違反麻醉藥品管理條例案
    件，經臺灣嘉義地方法院以八十四年度訴字第八０三號判處
    有期徒刑一年二月確定；復於八十五年間因違反麻醉藥品管
    理條例等案件，經臺灣喜義地方法院以八十五年度訴字第六
    五五號判處應執行有期徒刑四年十月確定，上開各案件經定
    其應執行刑為有期徒刑五年十月確定，後於八十九年九月十
    一日縮短刑期假釋出監，並付保護管束。惟於九十一年間，
    另因違反毒品危害防制條例案件，經臺灣嘉義地方法院裁定
    令入勒戒處所施以觀察、勒戒後，認有繼續施用毒品之傾向
    ，再經該院裁定令入戒治處所施以強制戒治，並撤銷上開假
    釋，後於九十一年十二月二十六日停止戒治後，接續執行上
    開殘刑，迄九十四年十一月七日縮刑期滿執行完畢。被告丁○○前於八十八年間因竊盜及偽造貨幣案件，經臺灣喜義地
    方法院以八十八年度易字第一一三六號及八十八年度訴字第
    五八六號分別判處有期徒刑二年十月及三年六月確定，後經
    定其應執行刑為有期徒刑六年五月確定，於九十三年四月五
    日縮短刑期假釋並交付保護管束，迄九十五年五月十七日縮
    刑期滿，未經撤銷假釋視為執行完畢等情，有渠等二人之臺
    灣高等法院被告前案紀錄表各乙份附卷可稽，被告乙○○及
    被告丁○○於上開執行徒刑完畢後五年以內，故意再犯本案
    有期徒刑以上之罪，均應依刑法第四十七條第一項論以累犯
    ，並加重其刑。又移送併辦意旨所指之犯罪事實，核與起訴
    之犯罪事實同一，為事實上同一案件，本院自已審酌，併此
    敘明。
五、原審適用刑法第二十八條、第三百三十條第一項、第四十七
    條第一項之規定，並審酌被告乙○○國中肄業之智識程度，
　　前有違反麻醉藥品管理條例前科之素行，被告丁○○國中畢
  　業之智識程度，前有賭博、竊盜、偽造貨幣違反毒品危害防
    制條例前科之素行，被告乙○○、丁○○均年輕力壯，竟不
    思循合法正當途徑獲得財富，竟僅為貪圖被害人之財物夥同
    友人持兇器實施強盜犯行，其不但對於社會治安危害甚鉅，
    且對於被害人所生之損害難謂輕微；再審酌本件強盜犯行之
    起因係被告乙○○與被告丁○○二人為施用毒品而缺錢花用
    ，乃由被告丁○○提議誘騙被害人外出所肇致，犯案兇器大
    型美工刀雖由被告丁○○負責提供，然考量其未直接參與對
    被害人下手實施強暴行為而使被害人交付財物之主要強盜犯
    行，而被告乙○○則除直接實施強暴行為而至使被害人不能
    抗拒外，更進而下手實施強取被害人財物之主要強盜犯行，
    事後復分得近半數之強盜所得財物，均足認被告乙○○確屬
    本件加重強盜犯行之主要支配者無訛，是其惡性更甚其餘二
    名被告；且被告乙○○犯罪後原於警詢時、偵查中及原審訊
    問時坦承部分犯行，然於原審及本院審理時就取得被害人財
    物之原因及方式，竟翻異前詞以圖卸責，實難見其確有悔意
    。被告丁○○則自始矢口否認犯行，毫無悔意，其犯後態度
    益顯惡劣，以及被告乙○○、丁○○等人迄未賠償被害人損
    失，而得被害人宥恕等一切情狀，分別對被告乙○○量處有
    期徒刑玖年，對被告丁○○量處有期徒刑捌年陸月，以示懲
　　儆。並以未扣案之美工刀乙支，為被告乙○○持以供本件犯
  　罪所用之物，且為共同正犯即同案被告丁○○所有等情，業
    詳如上述，爰依刑法第三十八條第一項第二款宣告沒收等情
    。本院經核其認事用法，均無不當，量刑亦稱妥適。被告乙○○、丁○○上訴意旨，猶執前詞，否認犯罪，為無理由，
　　應予駁回。
據上論結，應依刑事訴訟法第368條，判決如主文。
本案經檢察官李傳來到庭執行職務。
中　　華　　民　　國　　96　　年  　8　　 月　  22　  日
                  刑事第五庭  審判長法　官  楊明章
                                    法　官  戴勝利
                                    法　官  顏基典
以上正本證明與原本無異。
如不服本判決，應於收受本判決後十日內向本院提出上訴書狀。
其未敘述上訴理由者並得於提起上訴後十日內向本院補提理由書
狀（均須按他造當事人之人數附繕本）「切勿逕送上級法院」。
　　　　　　　　　　　　　　　　　　書記官  呂嘉文
中　　華　　民　　國　　96　　年　　8 　　月　　22　　日
【附錄】本判決論罪科刑法條：
刑法第三百三十條第一項
（加重強盜罪）
犯強盜罪而有第 321 條第 1 項各款情形之一者，處 7 年以上有
期徒刑。
